【裁判字號】    88,自,290
【裁判日期】    890306
【裁判案由】    詐欺
【裁判全文】
臺灣士林地方法院刑事判決                          八十八年度自字第二九號
    自  訴  人  乙○○
    自訴代理人  陳萬發律師
    被      告  胡霈儀原名甲.
右列被告因詐欺案件，經自訴人提起自訴及併案審理（臺灣士林地法院檢察署八十八
年度偵字第九五四四號），本院判決如左：
    主  文
胡霈儀意圖為自己不法之所有，以詐術使人將本人之物交付，處有期徒刑肆月。
    事  實
一、胡霈儀於民國八十六年初意圖為自己不法之所有，以投資購買法拍屋獲利頗豐為
    由，邀請自訴人投資新台幣（以下同）五十萬元用以購買坐落台北市○○路○段
    之房屋，其餘投資人由其另行尋覓，使自訴人信以為真，陷於錯誤，而於八十六
    年二月二十五日在台北市○○區○○路五十巷九十四號四樓交付五十萬元予胡霈
    儀，嗣胡霈儀遲未將投資購置法拍屋之事向自訴人報告，經自訴人查詢，胡霈儀
    為圖掩飾，始於八十六年十二月二十三日書立借據一紙附載「另投資信義路四段
    房子五十萬元正權狀於八十六年十二月二十五日拿於乙○○，房屋買賣成交償還
    此款項」，惟期限屆至，經自訴人一再催促，仍無法將前開房屋權狀提交自訴人
    ，自訴人至此始知受騙。
二、案經自訴人乙○○提起自訴及臺灣士林地方法院檢察署函請併辦。
    理  由
一、訊據被告胡霈儀右揭以投資法拍屋為由邀請自訴人投資五十萬元之事實不諱，惟
    否認有何詐欺之犯意，辯稱：伊係將自訴人交付之五十萬元加上自己之三十萬元
    交給伊同學吳麗秋去購買法拍屋，但後來吳麗秋跑掉了，以致無法償還自訴人云
    云。惟查，右揭事實已據自訴人陳述甚詳，且有自訴人所提被告於八十六年十二
    月二十三日書立之借據影本一紙附卷可憑，依該借據所載「另投資信義路四段房
    子五十萬元正權狀於八十六年十二月二十五日拿於乙○○，房屋買賣成交償還此
    款項」，若被告係受第三人吳麗秋所騙，則何以於八十六年十二月二十三日仍書
    立該紙借據，表明於同年月二十五日將房屋之權狀交付自訴人，待房屋買賣成交
    後始償還此款項，且被告復未能提出第三人吳麗秋之年籍、住所以供查證，亦無
    任何吳麗秋交付之債權憑證足以證明其所述屬實，被告所辯顯屬卸責之詞，不足
    採信。被告犯行，事證明確，應予依法論科。
二、核被告所為係犯刑法第三百三十九條第一項之詐欺取財罪。爰審酌被告前無犯罪
    前科，品性尚佳，惟犯罪後仍否認犯行，且未賠償自訴人之損害及其犯罪之動機
    、目的、因犯罪所受之利益等一切情狀，量處如主文所示之刑，以示警懲。
三、自訴意旨另以：被告以投資中古車為由，於八十六年初即誘邀自訴人，自訴人受
    其所騙，已陸續共投資一百萬元交予被告，被告則交付明知不會兌現之支票予自
    訴人，俟屆期前即以換票為由將屆期但尚未兌現之支票換回，一再騙自訴人以重
    新開票之支票必能兌現云云，惟被告並實際並未投資購買中古車，足見被告確為
    詐欺自訴人，而認被告此部分亦有詐欺罪嫌云云。惟查：
    （一）按犯罪事實應依證據認定之，無證據不得推定其犯罪事實；又不能證明被
          告犯罪者，應諭知無罪之判決，刑事訴訟法第一百五十四條、第三百零一
          條第一項，分別定有明文。次按刑法第三百三十九條第一項詐欺罪之成立
          ，須行為人於主觀上有為自己或第三人不法所有之意圖，客觀上有施用詐
          術，使對方陷於錯誤致為財產上之處分行為始足當之，此觀諸該條之規定
          甚明。
    （二）訊據被告雖坦承有邀約自訴人投資購買中古車，惟否認有詐欺之犯行，辯
          稱：自訴人投資購買中古車只出資六萬元，那部中古車已賣掉了，錢也還
          清了，其他的一百萬元是伊向自訴人借的，有付三分的利息給自訴人，嗣
          後亦有將伊所有坐落台北縣五股鄉的房屋過戶給自訴人及第三人劉春妹等
          語。而自訴人交給被告不到一十萬元投資中古車，因為被告的先生在開汽
          車修理廠，也有帶伊去看修理廠，伊也認為投資中古車會獲利，所以伊願
          意投資，伊第一次投資的錢含利息被告有還伊，另外被告過戶給伊及第三
          人劉春妹之房屋，因伊繳不起該房屋之銀行貸款，嗣後已以二十萬元之代
          價將應有部分讓與劉春妹等情，亦為自訴人所自承（詳本院八十九年一月
          二十六日筆錄），且有建物及土地登記謄本在卷可憑，堪信被告所辯屬實
          。雖被告嗣後無力償還所欠款項，致交付之支票、本票無法兌現，惟被告
          既未施用詐術，使自訴人陷於錯誤，而交付財物，即與刑法詐欺罪之要件
          不符，自難憑自訴人片面指訴，即遽採為不利被告之事證，本應為被告無
          罪之判決，惟因自訴人認此部分與前開有罪部分有連續犯裁判上一罪之關
          係，爰不另為無罪之諭知。
據上論斷，應依刑事訴訟法第三百四十三條、第二百九十九條第一項前段、刑法第三
百三十九條第一項、罰金罰鍰提高標準條例第一條前段判決如主文。
中    華    民    國      八十九        年      三      月      六      日
                                  臺灣士林地方法院刑事第二庭
          法  官  許  永  煌
右正本證明與原本無異。
如不服本判決，應於判決送達後十日內，向本院提出上訴狀。
                                      書記官  黃  秀  雲
中    華    民    國      八十九        年      三      月      九      日


司法院資訊處製作；財團法人民間司法改革基金會備份。
